---
title: "用R分析2015台南登隔熱疫情?"
author: "許sir"

---

### **[設定所需的函式庫(libraries)以及載入資料]**
```{r message=FALSE, warning=FALSE, results='hide'}

setwd("/media/hsusir/DATA/Rdata Practice/04Spatial/dengue fever")
dengue <- read.csv("./dengue-20151107-utf8.csv",  fileEncoding="utf8")

```

### **[Part 1].Data-distributed**

#### **1-1.敘述性統計**
```{r message=FALSE, warning=FALSE}
str(dengue)
summary(dengue)
```

#### **1-2.畫在地圖上來看**
```{}
install.packages("ggmap")
install.packages("mapproj")
```

```{r message=FALSE, warning=FALSE}
library(ggmap)
library(mapproj)

map <- get_map(location = "Taiwan", zoom = 7, language = "zh-TW", maptype = "roadmap")
ggmap(map, darken = c(0.5, "white")) +geom_point(aes(x = 經度座標, y = 緯度座標),
  color = "red", data = dengue)
```

#### **1-3.再畫一張比較大的圖**
```{r message=FALSE, warning=FALSE}
map <- get_map(location = "Tainan", zoom = 9, language = "zh-TW", maptype = "roadmap")
ggmap(map, darken = c(0.5, "white")) +  geom_point(aes(x = 經度座標, y = 緯度座標),
  color = "red", data = dengue)
```

#### **1-4.訂出一個篩選資料的方形區域**
```{r message=FALSE, warning=FALSE}
map <- get_map(location = "Tainan", zoom = 9,language = "zh-TW", maptype = "roadmap")
ggmap(map, darken = c(0.5, "white")) +
  geom_point(aes(x = 經度座標, y = 緯度座標),
  color = "red", data = dengue) +
  geom_rect(aes(xmin = 120, xmax = 120.6, ymin = 22.8, ymax = 23.5),
  alpha = 0.1)
```

#### **1-5.把實際的資料篩選出來**
```{r message=FALSE, warning=FALSE}
filter.idx1 <- dengue$緯度座標 > 22.8 & dengue$緯度座標 < 23.5
filter.idx2 <- dengue$經度座標 > 120 & dengue$經度座標 < 120.6
dengue.tn <- dengue[filter.idx1 & filter.idx2, ]
```

#### **1-6.把篩選好的資料畫在地圖上**

- 這張圖就是臺南市全年的登革熱病例分佈地圖

```{r message=FALSE, warning=FALSE}
map <- get_map(location = c(lon = 120.246100, lat = 23.121198), zoom = 10, language = "zh-TW")
ggmap(map, darken = c(0.5, "white")) +
  geom_point(aes(x = 經度座標, y = 緯度座標),
  color = "red", data = dengue.tn)
```

### **[Part 2].Data-ETL**

- 從上面 dengue 的 summary 輸出中可以看到行政區的名稱有一些問題，我們將 dengue.tn$區別 的 levels 列出來看一下

```{r message=FALSE, warning=FALSE}
levels(dengue.tn$區別)

```

- 部份的區別名稱有包含空白，而有些卻沒有，區別名稱不統一會造成程式將一個區域誤判為多個區域。這裡我們修正區別的名稱，統一將所有的空白去掉

```{r message=FALSE, warning=FALSE}
dengue.tn[dengue.tn$區別 == "北　區", ]$區別 <- "北區"
dengue.tn[dengue.tn$區別 == "東　區", ]$區別 <- "東區"
dengue.tn[dengue.tn$區別 == "南　區" | dengue.tn$區別 == "南    區", ]$區別 <- "南區"
dengue.tn[dengue.tn$區別 == "永康區 ", ]$區別 <- "永康區"
```

- 重新建立一次 factor，這樣可以將空的 levels 去掉

```{r message=FALSE, warning=FALSE}
dengue.tn$區別 <- factor(dengue.tn$區別)

#然後再確認一次區別名稱
levels(dengue.tn$區別)
```


### **[Part 3].整體趨勢分析**

- 分析全臺南市本土登革熱病例數整體分佈與趨勢。找出疫情最嚴重的時段。

#### **3-1.畫出每週登革熱的病例數統計圖**
```{r message=FALSE, warning=FALSE}
hist(as.Date(dengue.tn$確診日), breaks = "weeks",
  freq = TRUE, main = "登革熱每週病例數", xlab = "日期",
  ylab = "病例數", format = "%m/%d")
```

#### **3-2.計算每個月的登革熱病例數**
```{r message=FALSE, warning=FALSE}
dengue.tn$month <- format(as.Date(dengue.tn$確診日), "%m")
table(dengue.tn$month)

barplot(table(dengue.tn$month), xlab = "月份", ylab = "病例數",
  main = "登革熱每月病例數")
```

```{r message=FALSE, warning=FALSE}
#使用 ggplot2 來畫
library(ggplot2)
library(scales)

ggplot(dengue.tn, aes(x=as.Date(確診日))) +
  stat_bin(binwidth=7, position="identity") +
  scale_x_date(breaks=date_breaks(width="1 month")) +
  theme(axis.text.x = element_text(angle=90)) +
  xlab("日期") + ylab("病例數") +
  ggtitle("登革熱每週病例數")
```

- 從圖形上可以看出登革熱的疫情最嚴重的時期是在九月份前後


#### **3-3.分析疫情最嚴重的區域。計算各個行政區的病例總數**
```{r message=FALSE, warning=FALSE}
dengue.region.summary <- sort(summary(dengue.tn$區別), decreasing = FALSE)
dengue.region.summary

barplot(dengue.region.summary, las = 2, horiz = TRUE,
  main = "各行政區病例統計", xlab = "病例數")
pie(dengue.region.summary)

```

### **[Part 4].細部分析**

- 將資料依據地理位置與時間區分，進行細部的分析

#### **4-1.將最嚴重的五個行政區病例資料篩選出來?**
```{r message=FALSE, warning=FALSE}
dengue.top.reg <- dengue.tn[
  dengue.tn$區別 == "北區" |
  dengue.tn$區別 == "中西區" |
  dengue.tn$區別 == "南區" |
  dengue.tn$區別 == "東區" |
  dengue.tn$區別 == "永康區", ]
```

#### **4-2.依據時間畫出這 5 個行政區的疫情變化**
```{r message=FALSE, warning=FALSE}
ggplot(dengue.top.reg, aes(x=as.Date(確診日))) +
  stat_bin(binwidth=7, position="identity") +
  scale_x_date(breaks=date_breaks(width="1 month")) +
  theme(axis.text.x = element_text(angle=90)) +
  xlab("日期") + ylab("病例數") +
  ggtitle("登革熱每週病例數") + facet_grid(區別 ~ .)
```

#### **4-3.依照月份來畫圖?**
```{r message=FALSE, warning=FALSE}
ggplot(dengue.top.reg, aes(x=as.Date(確診日))) +
  stat_bin(breaks=as.numeric(seq(as.Date('2015-1-1'),
    as.Date('2015-12-1'), '1 month')), position="identity") +
  scale_x_date(breaks=date_breaks(width="1 month")) +
  theme(axis.text.x = element_text(angle=90)) +
  xlab("日期") + ylab("病例數") +
  ggtitle("登革熱每月病例數") + facet_grid(區別 ~ .)
```
- 看起來這 5 個區域最嚴重的時間都在 9 月中旬附近

#### **4-4.依據月份區分，畫出每個月的登革熱病例分佈地圖**
```{r message=FALSE, warning=FALSE}
map <- get_map(location = c(lon = 120.246100, lat = 23.121198),
  zoom = 10, language = "zh-TW")
ggmap(map, darken = c(0.5, "white")) +
  geom_point(aes(x = 經度座標, y = 緯度座標),
  color = "red", data = dengue.tn) +
  facet_wrap(~ month)
```

### **[Part 5].定點分析**

- 假設某人居住在台南市，其住家的經緯度座標為 (22.997088, 120.201771)，而登革熱病媒蚊飛行活動範圍可遠至 400 ～ 800 公尺的地區，將此人住家 400 公尺以內的病例資料篩選出來，觀察每個月的疫情變化。

#### **5-1.計算出兩點之間的距離，單位為公里**

- 這是計算地球上兩點之間距離的函數，輸入兩點的經緯度，可以計算出兩點之間的距離，單位為公里。

```{r message=FALSE, warning=FALSE}
earthDist <- function (lon1, lat1, lon2, lat2){
  rad <- pi/180
  a1 <- lat1 * rad
  a2 <- lon1 * rad
  b1 <- lat2 * rad
  b2 <- lon2 * rad
  dlon <- b2 - a2
  dlat <- b1 - a1
  a <- (sin(dlat/2))^2 + cos(a1) * cos(b1) * (sin(dlon/2))^2
  c <- 2 * atan2(sqrt(a), sqrt(1 - a))
  R <- 6378.145
  d <- R * c
  return(d)
}
```

#### **5-2.篩選出 400 公尺以內的病例資料**
```{r message=FALSE, warning=FALSE}
home.pos <- c(22.997088, 120.201771) # (緯度, 經度)
home.dist <- earthDist(dengue.tn$經度座標, dengue.tn$緯度座標, home.pos[2],  home.pos[1])
home.idx <- home.dist <= 0.4;
dengue.home <- dengue.tn[home.idx, ]
```

#### **5-3.查看每個月的資料狀況**
```{r message=FALSE, warning=FALSE}
table(dengue.home$month)

barplot(table(dengue.home$month), xlab = "月份", ylab = "病例數",
  main = "登革熱每月病例數（特定區域）")
```

#### **5-4.每個月的病例分佈**
```{r message=FALSE, warning=FALSE}
map <- get_map(location = c(lon = home.pos[2], lat = home.pos[1]),
  zoom = 16, language = "zh-TW", color = "bw")
ggmap(map) +
  geom_point(aes(x = 經度座標, y = 緯度座標),
  color = "red", data = dengue.home, size = 5) +
  facet_wrap(~ month)
```

#### **5-5.改用 jitter 的方式畫圖**

- 由於經緯度資料的精確度不足，造成大量的資料點重疊，因此改用 jitter 的方式畫圖
- 這樣可以比較清楚呈現資料的分布狀況

```{r message=FALSE, warning=FALSE}
map <- get_map(location = c(lon = home.pos[2], lat = home.pos[1]),
  zoom = 16, language = "zh-TW", color = "bw")
ggmap(map) +
  geom_jitter(aes(x = 經度座標, y = 緯度座標),
  size = 3, position = position_jitter(w = 0.0005, h = 0.0005),
  data = dengue.home, color = "red") +
  facet_wrap(~ month)
```

#### **5-6.2 週之內新增的病例分佈地圖**

- 假設今天是 2015 年 9 月 15 日，在地圖上畫出此人住家 400 公尺以內，2 週之內新增的病例分佈地圖- 篩選出此人住家 400 公尺以內，兩週之內新增的病例

```{r message=FALSE, warning=FALSE}
dengue.home$day.diff <- as.numeric(as.Date(dengue.home$確診日) - as.Date("2015/09/15"))
dengue.home.subset <- dengue.home[dengue.home$day.diff >= 0 & dengue.home$day.diff < 14, ]
```

#### **5-7.依照時間決定顏色畫圖**
```{r message=FALSE, warning=FALSE}
map <- get_map(location = c(lon = home.pos[2], lat = home.pos[1]),
  zoom = 16, language = "zh-TW", color = "bw")
ggmap(map) +
  geom_jitter(aes(x = 經度座標, y = 緯度座標, color = day.diff),
  size = 3, position = position_jitter(w = 0.0005, h = 0.0005),
  data = dengue.home.subset) +
  scale_colour_gradientn(colours=heat.colors(3))
```

